【裁判字號】    97,訴,709
【裁判日期】    980115
【裁判案由】    虛報進口貨物產地
【裁判全文】
臺北高等行政法院判決
                                       97年度訴字第709號
                              .
原      告  利航企業有限公司
代  表  人  甲○○（董事）
訴訟代理人  龍躍天律師
被      告  財政部基隆關稅局
代  表  人  呂財益（局長）
        （送達代收人  乙○○
訴訟代理人  丙○○
上列當事人間因虛報進口貨物產地事件，原告不服財政部中華民
國97年2 月1 日台財訴字第09600556730 號訴願決定（案號：第
00000000號），提起行政訴訟，本院判決如下：
    主  文
原告之訴駁回。
訴訟費用由原告負擔。
    事實及理由
一、原告起訴後，被告代表人變更為呂財益，是新任代表人具狀
    聲明承受訴訟，核無不合，應予准許，合先敘明。
二、事實概要：原告於民國（下同）96年1 月15日委由勝順報關
    有限公司向被告報運進口韓國產製COAXIAL CABLE 乙批（報
    單號碼：第AW/96/0048/3027 號）。經被告查驗結果，來貨
    產地為中國大陸，核非屬經濟部公告准許輸入之大陸物品，
    因認原告涉有虛報貨物產地，逃避管制之行為，依海關緝私
    條例第37條第3 項規定轉據同條例第36條第1 項及第3 項規
    定，處貨價1 倍之罰鍰計新台幣（下同）922,215 元，併沒
    入系爭貨物，惟該貨物於受裁處沒入前已放行，致無法裁處
    沒入，乃依行政罰法第23條第1 項規定，裁處沒入貨物之價
    額922,215 元，合計處1,844,430 元，並依同條例第44條、
    加值型及非加值型營業稅法（下稱營業稅法）第51條及貿易
    法第21條第1 項規定，追徵所漏進口稅款94,894元（包括進
    口稅46,110元、營業稅48,416元及推廣貿易服務費368 元）
    。原告不服，申請復查未獲變更，提起訴願亦遭決定駁回，
    遂提起行政訴訟。
三、原告起訴主張：
  (一)系爭貨物雖係95年12月6 日申請退運之同一貨物，惟確為韓
    國產製。系爭貨物屬原告專屬品牌LH16890BV 系列，其每1
    公尺線段上，皆標印有品牌、型號、材質、規格、用途、認
    証、產地（Kr）、線段尺碼等。系爭貨物係以OEM 方式委由
    韓國廠商代工製造，依雙方約定，有關貨物之一切，如型號
    、材質、數量、包裝、品牌等，均悉依原告指示辦理。系爭
    貨物既係由韓國廠商製造，其與該廠商自家產品必然不同，
    被告以系爭貨物與製造商JK CABLE CO.,LTD. （下稱JK公司
    ）網站上之型號無一相符，質疑非該廠產製，顯無可採。又
    原告進口系爭纜線，業檢附提貨單、發票、裝箱單、產地證
    明、訂貨單、匯付貨款之匯款證明，JK公司出具之生產證明
    書、正利航業股份有限公司出具之船動及櫃動證明等文件，
    足證系爭貨物確屬韓國產製。
  (二)依關稅法第22條第1 項規定，負責審核簽証報關單之報關人
    員，其關務專業知識定優於一般進口人，被告訴稱報關行不
    具有專業知識云云，並不正確，故從無進口外貨經驗之原告
    ，對報關人員退運之建議，自無懷疑及拒絕之理由。
  (三)發票為進口貨物必備之文件，且發票上必須記明載貨船名及
    航期。因本件先後2 次進貨裝載之船隻不同，載貨航期亦異
    ，故為配合第2 次進口更改之船舶及船期，須另立發票，且
    第1 次進貨所附之發票，已因原告於退運時另開立退運發票
    而失效，故同一交易有票號相同，但日期不同之2 張發票。
  (四)原告於96年2 月13日應被告要求提供韓國出口報單及產地證
    明時，已表明係屬同一批貨，嗣於96年3 月26日提出之補充
    說明書中復重申。被告指原告遲至95年8 月15日申請復查時
    始作此主張，並非事實。
  (五)系爭貨物第1 次進口時，因原告誤為中國大陸產製而退運回
    韓國，經韓方開箱查看，確認為韓國產製無誤，原箱再次進
    口。故被告以有2 箱開封而認係中國大陸貨，全屬誤會。又
    系爭貨物外包裝並無加印製造廠商名稱之必要，否則買家將
    直接向製造廠進貨，且內裝之纜線本体上每公尺皆印有產地
    ，外箱上已無再加印之必要。查系爭貨物主要為金屬材質，
    每箱裝三綑，重量27.5公斤，廠家僅以0.5 公分厚瓦楞紙箱
    包裝。為防紙箱搬運時不勝載重而開裂，故接縫處以雙排釘
    扣加強，此紙箱釘法習見於須長程運送之貨物包裝，被告以
    系爭貨物包裝紙箱釘雙排扣即質疑為中國大陸貨，並無可採
    。並聲明求為判決撤銷訴願決定及原處分（含復查決定）。
四、被告則以：
  (一)被告認定系爭貨物產地為中國大陸：
    1.系爭貨物於96年1 月13日運抵基隆港後，即進儲貨櫃站，
      被告機動隊人員次日於櫃場開櫃前檢視貨櫃封條固封完整
      ，惟開櫃後卻發現第119 、187 箱貨物之外包裝紙箱已有
      被刀片劃過割開之痕跡，而該包裝係中國大陸慣用之雙排
      扣釘封裝紙箱且未標示產地。經查詢歷史資料，原告95年
      12月6 日曾進口相同貨物，惟嗣以該貨物為未經開放之大
      陸物品申請退運在案。本案部分貨物之外包裝上貼有韓文
      之「進口貨物進倉標示單」，其上標示之船隻進港日期、
      貨櫃號碼、品名、數量、重量、貨物擁有者等各項資料均
      與原告前批退運貨物內容相同﹝報單第AA/95/6209/0023
      號（外貨進口）、第AA/95/6337/0485 號（外貨復出口）
      ﹞，兩者核屬同一貨物。
    2.原告稱系爭貨物為韓國出口商LAND UP CABLE INDUSTRIAL
      CO. （下稱LAND UP 公司）委託該國JK公司生產，惟據JK
      公司網站資料，該公司產製之同軸電纜共有5C HFBT 等6
      種型號，無一與系爭貨物之型號相符。訂貨合約上載明之
      型號雖與系爭貨物相同，惟來貨既係LAND UP 公司採OEM
      方式委託他公司生產，故該他公司須確有從事系爭貨物之
      製造，始能勝任，然JK公司並未生產本案型號之貨物，故
      貨物非JK公司所生產應可確認。且貨物之外包裝箱所印商
      標為「LEONH 」（原告公司之英文簡稱），按常理，貨物
      既由他公司製造，則出貨所需之包裝紙箱當亦為製造廠所
      提供，是本案之包裝並非印製造商之商標「JK」，與常理
      不符。
    3.系爭貨物本體上所標示「LH16890BV-200M 168 RG6 CATV
      （ETC ）Kr 18AWG 171METERS」為電纜規格之表明，並非
      產地之標示，無從以此證明其產地。又系爭貨物本體上之
      「Kr」文字既非產地之標示，自無海關認定進口貨物原產
      地作業要點第3 點之適用。且來貨之外包裝紙箱曾遭破壞
      ，被告亦有原告虛報產地之其他事證，從而本案無從免再
      查證逕認原申報之產地為真。
    4.為慎重計，被告並檢送系爭貨物樣品及相關查證之文件，
      報請財政部關稅總局進口貨物原產地認定委員會（下稱原
      產地委員會）會商認定產地，經該會96年第9 次審議會綜
      合研判，決議仍維持被告原認定其原產地為中國大陸。
  (二)原告雖稱係因聽信報關行之說詞，疑為誤裝大陸貨而申請退
    運，然報關業者僅係受貨主委託從事貨物進口報關事宜，對
    貨物恆不具有較貨主有優越之認識，且原告第1 次報關時所
    提出之商業發票及裝箱單，未有任何文字敘明貨物來自中國
    大陸，報關行亦不具有專業之知識，如何據此疑其為大陸貨
    品？又產地證明書並非海關認定產地之唯一且必要之依據，
    原告縱欠缺產地證明，仍得提出有利事證以證明申報之產地
    無誤。且原告原得依關稅法規定先申請押款放行，嗣後補辦
    產地證明書，自無須將貨物退運再復運進口，徒增時間及金
    錢之勞費，且無法享受貨物先行出售之效益。且原告既自承
    前後2 批報運之貨物實屬同一，韓國出口商當不必另開具發
    票，原告卻先後提出編號相同、日期不同之發票2 張，亦與
    常理有違。原告復謂其持完備產地證明書就原貨第2 次申請
    進口，即等於明示撤銷原96年12月6 日申請退運報備書因疑
    為誤載大陸貨所為之錯誤意思表示。惟原告第2 次進口報關
    時從未聲明系爭貨物與前批退運者係屬同一，而係遲至原告
    申請復查時始為此等主張，故其所述與實情不符等語，資為
    抗辯。並聲明求為判決駁回原告之訴。
五、本院之判斷：
  (一)按「報運貨物進口而有左列情事之一者，得視情節輕重，處
    以所漏進口稅額2 倍至5 倍之罰鍰，或沒入或併沒入其貨物
    ：一、虛報所運貨物之名稱、數量或重量。二、虛報所運貨
    物之品質、價值或規格。三、繳驗偽造、變造或不實之發票
    或憑證。四、其他違法行為。」「有前2 項情事之一而涉及
    逃避管制者，依前條第1 項及第3 項論處。」「私運貨物進
    口、出口或經營私運貨物者，處貨價1 倍至3 倍之罰鍰。」
    「前2 項私運貨物沒入之。」「有違反本條例情事者，除依
    本條例有關規定處罰外，仍應追徵其所漏或沖退之稅款。‧
    ‧‧」為海關緝私條例第37條第1 項、第3 項、第36條第1
    項、第3 項及第44條所明定。次按「納稅義務人，有左列情
    形之一者，除追繳稅款外，按所漏稅額處1 倍至10倍罰鍰，
    並得停止其營業：‧‧‧七、其他有漏稅事實者。」「為拓
    展貿易，因應貿易情勢，支援貿易活動，主管機關得設立推
    廣貿易基金，就出進口人輸出入之貨品，由海關統一收取最
    高不超過輸出入貨品價格萬分之4.25之推廣貿易服務費。推
    廣貿易服務費之實際收取比率及免收項目範圍，由主管機關
    擬訂，報請行政院核定。‧‧‧」為營業稅法第51條及貿易
    法第21條所明定。又進口非屬「臺灣地區與大陸地區貿易許
    可辦法」第7 條規定准許輸入之大陸地區物品者，即構成進
    口禁止輸入之物品而涉及逃避管制之違法行為。
  (二)原告於96年1 月15日委由勝順報關有限公司向被告報運進口
    韓國產製COAXIAL CABLE 乙批（報單號碼：第AW/96/0048/3
    027 號）。經被告查驗結果，來貨係進口報單號碼第AA/95/
    6209/0023 號報運產地為中國大陸之進口物品，申請退運後
    （退運出口報單號碼：第AA/95/6337/0485 號）再原貨換櫃
    復運進口之同一貨物，而原告報運進口系爭貨物時並未就此
    予以註明之事實，有各該進口報單、出口報單、原告95年12
    月6 日退運報備書及系爭貨物照片等件影本可稽（見原處分
    卷附件1 、3-5 ，本院卷第76、77、83頁），且為原告所不
    爭執，堪認為真實。是被告以原告涉有虛報貨物產地，逃避
    管制之行為，據為前開追徵稅款及罰鍰之處分，訴願決定予
    以維持，揆諸首開規定，並無不合。
  (三)原告主張系爭貨物確為韓國產製，前因誤為大陸產品而申請
    退運云云。惟查：
  1.系爭貨物原告前次進口（報單號碼第AA/95/6209/0023 號）
    時，自行以貨物係中國大陸產製為由申請退運。衡以按國際
    貿易實務，買賣雙方對成交貨物之名稱、品質、規格、產地
    等，均於成交時即有明確約定；而貨物進口人報運貨物進口
    ，負有據實申報之義務，其就來貨常有較明確之認知；且申
    請退運進口貨物，並無須以「來貨違反管制規定」作為退運
    理由之限制，系爭貨物如非確為大陸產製，原告並無聲稱為
    大陸物品之必要。至於報關業者係受貨主委託代為辦理貨物
    進口報關事宜，其依貨主提供之相關文件為申報，即可獲取
    相關之報酬，尤無建議貨主捏稱以管制物品為退運理由之理
    。況原告當時若不確定來貨產地，本可事前向供應商查證或
    向海關報備，事後另為查證或補具相關產地證明文件，殊無
    貿然自行以來貨為大陸物品申請退運，嗣再原貨進口，徒增
    勞費損失之理。
  2.原告事後所提產地證明書，經被告送請我國駐韓國代表處經
    濟組以96年2 月28日韓經字第09600228121 號函查復，確係
    大韓商工會議所簽發，惟該所對韓國廠商申辦產地證明書時
    ，如具備形式上之條件，均加以核發，其實質內容則不予查
    驗（見原處分卷附件7 ），況該產地證明書雖經我國駐外單
    位簽證，惟加註「文件內容不在證明之列」字樣（見原處分
    卷附件11第3 頁、本院卷第54頁），其自不足以為系爭貨物
    為韓國產製之證明。
  3.依駐韓國代表處前函查復，韓國供應商LAND UP 公司負責人
    告稱系爭貨物非該公司所生產，而係韓商JK公司生產供貨。
    原告亦謂系爭貨物為JK公司生產。惟自JK公司之網站資料顯
    示，系爭貨物之型號LH16890BV 與該公司產製同軸電纜之
    CHFBT 等6 種型號不符（見原處分卷附件17、本院卷第76、
    83頁），難認為JK公司所產製。原告稱系爭貨物係以OEM 方
    式委由韓商JK公司製造，惟來貨本體及外箱均無該製造商之
    標示，僅於外箱上印有原告之標示「LEONH 」，而來貨本體
    上之「Kr」縱如原告所言為產地標示，其未同時為製造商JK
    公司之標示，均顯與常情有違，且與前開所述事證不合，自
    難認系爭貨物為JK公司生產製造。是被告依其查得事證綜合
    研判，認定系爭貨物產地為中國大陸，並非無據。
六、綜上所述，原告主張均無可採。從而被告以原告有虛報貨物
    產地，逃避管制之行為，據為前開追徵稅款及罰鍰之處分，
    復查及訴願決定遞予維持，揆諸首開規定，均無違誤。原告
    徒執前詞訴請撤銷，為無理由，應予駁回。
七、兩造其餘陳述於判決結果不生影響，無庸一一論列，併予敘
    明。
據上論結，本件原告之訴為無理由，爰依行政訴訟法第98條第1
項前段，判決如主文。
中    華    民    國    98    年     1    月   15     日
                    臺北高等行政法院第三庭
                              審判長法  官  楊  莉  莉
                                    法  官  畢  乃  俊
                                    法  官  陳  心  弘
上為正本係照原本作成。
如不服本判決，應於送達後20日內，向本院提出上訴狀並表明上
訴理由，如於本判決宣示後送達前提起上訴者，應於判決送達後
20日內補提上訴理由書（須按他造人數附繕本）。
中    華    民    國    98    年     1    月   15     日
                                    書記官  陳  圓  圓


司法院資訊處製作；財團法人民間司法改革基金會備份。
